【裁判字號】    97,抗,62
【裁判日期】    970130
【裁判案由】    發還擔保金
【裁判全文】
臺灣高等法院民事裁定                    97年度抗字第62號
抗  告  人  甲○○
上列抗告人與相對人金龍保全股份有限公司間，聲請發還擔保金
事件，對於中華民國96年12月12日臺灣板橋地方法院96年度聲字
第2297號裁定，提起抗告，本院裁定如下：
    主  文
抗告駁回。
抗告訴訟費用由抗告人負擔。
    理  由
一、本件抗告人於原法院聲請意旨略以：伊前聲請原法院以93年
    度裁全字第6907號裁定，准供擔保新台幣（下同）18萬元後
    ，為假處分。嗣伊所提起之本案訴訟已終結，伊已定20日以
    上之期間，催告相對人行使權利，未據其行使。爰依民事訴
    訟法（第106條準用）第104條第1項第3款之規定，聲請發還
    原法院提存所94年度存字第324號提存事件， 所提存之該18
    萬元擔保金。原法院以抗告人於尚未撤回假處分之執行前，
    即行催告，於法不合，以裁定駁回抗告人之聲請。抗告人不
    服，對之提起抗告，雖以：系爭假處分事件之本案訴訟既已
    終結，法無明文應於撤回假處分之執行後，始得催告相對人
    行使權利。原法院執此駁回其發還擔保金之聲請，自屬違誤
    ，應予廢棄，改命返還等詞，為其論據。
二、惟按民事訴訟法第104條第1項第3款所謂訴訟終結， 在因假
    扣押或假處分而供擔保之場合，因該擔保係為保障受擔保利
    益人因假扣押或假處分所受損害而設，倘執行法院已依假扣
    押或假處分裁定為假扣押或假處分之執行，則在供擔保人撤
    回假扣押或假處分之執行前，受擔保利益人所受損害仍可能
    繼續發生，損害額既尚未確定，自難強令其行使權利，必待
    供擔保人已撤銷假扣押或假處分之執行，始得謂為訴訟終結
    （最高法院87年度台抗字第234號，及91年度台抗字第490號
    裁定，均採此見解，可供參考）。
三、經查，抗告人前係依原法院93年度裁全字第6907號假處分裁
    定，以原法院94年度存字第324號提存事件， 提供擔保金18
    萬元後，就所保全之請求（即禁止相對人就該裁定附表所示
    之支票，於本案判決確定前，向付款人提示或轉讓第三人）
    ，執行假處分。嗣其提起之本案訴訟，經原法院94年度重訴
    字第184號，及本院94年度上易字第980號判決，判決其部分
    敗訴確定。乃抗告人於未撤銷該假處分執行程序前，即行定
    20日以上之期間，催告受擔保利益人之相對人行使權利等情
    ，除有抗告人提出前開假處分裁定、提存書、民事判決及催
    告函可稽外，並經原法院調閱假處分保全程序及執行，暨提
    存事件卷宗核閱屬實。而觀諸抗告人所提出之該催告函（原
    法院卷44頁），其上所載保全程序案號為原法院93年度裁全
    字第6908號，及第6910號假處分裁定，亦核與原法院94年度
    存字第324號提存事件之擔保金無關。 原法院因認抗告人所
    為對相對人行使權利之催告，並不合法，以裁定駁回其返還
    擔保金之聲請，揆諸上開說明，於法並無不合。抗告意旨，
    指摘原裁定不當，聲明廢棄，非有理由。
四、據上論結，本件抗告為無理由，爰裁定如主文。
中    華    民    國    97    年    1     月    30    日
                    民事第十二庭
                        審判長法  官  陳駿璧
                              法  官  陳邦豪
                              法  官  王仁貴
正本係照原本作成。
不得再抗告。
中    華    民    國    97    年    1     月    31    日
                              書記官  章大富


司法院資訊處製作；財團法人民間司法改革基金會備份。
